臺灣臺中地方法院刑事判決
111年度交易字第308號
公  訴  人  臺灣臺中地方檢察署檢察官
被      告  張晰錞


選任辯護人  梁家昊律師（法律扶助）
上列被告因過失傷害案件，經檢察官提起公訴（110年度偵字第2
9084號），本院判決如下：
    主    文
張晰錞犯過失傷害罪，處拘役叁拾日，如易科罰金，以新臺幣壹
仟元折算壹日。
    犯罪事實
一、張晰錞未考領普通重型機車駕駛執照，仍於民國110年5月15
    日下午，騎乘車牌號碼000-000號普通重型機車附載其祖母
    ，沿臺中市南屯區永順路由東往西方向行駛，於同日下午3
    時14分許，行經永順路與永春東三路交岔路口時，本應注意
    車輛行駛至交岔路口時，其行進應遵守燈光號誌，且依當時
    天候晴、有日間自然光線、路面鋪裝柏油且乾燥、無缺陷、
    無障礙物、視距良好等情況，客觀上無不能注意之情事，竟
    疏未注意及此，未遵守該路口之紅燈號誌貿然闖越，適汪俞
    廷駕駛車牌號碼0000-00號自用小客車，沿永春東三路由北
    往南方向直行，亦行經該路口，見狀緊急向右閃避，因而失
    控自撞路邊護欄，致汪俞廷受有頭部挫傷併腦震盪、頸部拉
    傷等傷害。張晰錞在肇事後逕行駛離現場（涉犯肇事逃逸部
    分業經檢察官為不起訴處分），嗣經汪俞廷報警處理，為警
    調閱路口監視器畫面而循線查悉上情。
二、案經汪俞廷訴由臺中市政府警察局第四分局報告臺灣臺中地
    方檢察署檢察官偵查起訴。
　　理    由
一、證據能力部分：
　　本判決所引用下列被告張晰錞以外之人於審判外之陳述為證
    據方法之證據能力，經本院於審判期日予以提示及告以要旨
    ，檢察官、被告及辯護人均未爭執證據能力，且迄言詞辯論
    終結前均未聲明異議，本院審酌該等證據作成或取得狀況，
    均無非法或不當取證之情事，亦無顯不可信情況，認為以之
    作為證據應屬適當，依刑事訴訟法第159 條之5 之規定，均
    具證據能力而得作為證據。至於不具供述性之非供述證據，
    並無傳聞法則之適用，該等證據既無證據證明係公務員違背
    法定程序所取得，復經本院踐行調查證據程序，且與本案具
    有關聯性，亦均有證據能力。
二、認定犯罪事實之證據及理由：
　　上揭犯罪事實，業據被告於審理時坦承不諱，核與告訴人汪
    俞廷於警詢及檢察事務官詢問時指訴之情節相符，並有警員
    職務報告書、道路交通事故現場圖、道路交通事故調查報告
    表㈠㈡、臺中市政府警察局道路交通事故補充資料表、現場及
    車損照片、案發現場監視器影像畫面截圖、車號000-000號
    、1206-NH號之車輛詳細資料報表、被告之證號查詢機車駕
    駛人資料、告訴人之中山醫學大學附設醫院診斷證明書附卷
    可稽，被告之自白與事實相符，足以採信，本案事證明確，
    其犯行堪以認定。
三、論罪科刑之理由：　　
  ㈠按汽車（包括機車）駕駛人，無駕駛執照駕車，因而致人受
    傷或死亡，依法應負刑事責任者，加重其刑至2 分之1 ，道
    路交通管理處罰條例第86條第1 項定有明文。次按刑法總則
    之加重，係概括性之規定，所有罪名均一體適用；刑法分則
    之加重，係就犯罪類型變更之個別犯罪行為予以加重，成為
    另一獨立之罪名，而道路交通管理處罰條例第86條第1 項加
    重其刑至2 分之1 之規定，係就刑法過失傷害罪之基本犯罪
    類型，對於加害人為汽車駕駛人，於從事駕駛汽車之特定行
    為時，因而致人受傷之特殊行為要件予以加重處罰，已就刑
    法過失傷害罪犯罪類型變更之個別犯罪行為予以加重，而成
    另一獨立之罪名，自屬刑法分則加重之性質。查被告無駕駛
    執照，並因其過失行為，致告訴人受有前開傷害，所為係犯
    道路交通管理處罰條例第86條第1項、刑法第284 條前段之
    汽車駕駛人無駕駛執照駕駛而犯過失傷害罪，並應依道路交
    通管理處罰條例第86條第1 項之規定加重其刑。 
  ㈡檢察官漏未斟酌被告為無照駕駛，而認被告係犯刑法第284 
    條前段之過失傷害罪嫌，容有未洽，惟因起訴之社會基本事
    實同一，且經本院當庭告知被告前述變更後之法條，無礙被
    告之防禦權，爰依法變更起訴法條。
  ㈢爰審酌被告騎乘普通重型機車於道路上，本應謹慎注意，遵
    守交通規則，以維護自身及其他參與道路交通者之安全，竟
    違反注意義務以致發生本件車禍，且前於106年間因騎乘普
    通重型機車上路之過失傷害案件，經檢察官提起公訴，嗣因
    該案告訴人撤回告訴，而經本院以107年度交易字第876號判
    決不受理確定，有其臺灣高等法院被告前案紀錄表、上開判
    決可考，足見被告無視其無照之事實，仍一再騎乘車輛上路
    ；並衡量被告犯後坦承犯行之態度、告訴人所受之傷害、迄
    今尚未能賠償告訴人之損害，及被告自陳為高中肄業之教育
    程度、目前無業、與母親同住之生活狀況、罹有自閉症、智
    能障礙（見本院卷第60頁、偵卷第171頁之診斷證明書）等
    一切情狀，量處如主文所示之刑，並諭知易科罰金之折算標
    準。
　㈣而被告未獲告訴人諒解，亦未賠償告訴人分毫，況被告已非
    第一次無照駕車，業如前述，是本案並無對被告暫不執行刑
    罰為適當之情形，否則不僅對被告不足生警惕之效，更無法
    反映被告犯行侵害法益之嚴重性，亦難以達到刑法應報、預
    防、教化之目的，辯護人請求為緩刑之宣告，無從准許，併
    予敘明。
據上論斷，應依刑法第299 條第1 項前段、第300條，道路交通
管理處罰條例第86條第1 項，刑法第284條前段、第41條第1 項
前段，刑法施行法第1 條之1 第1 項，判決如主文。
本案經檢察官張文傑提起公訴，檢察官朱介斌到庭執行職務。
中　　華　　民　　國　　111 　年　　5 　　月　　30　　日
                  刑事第十二庭    法官    廖慧娟
以上正本證明與原本無異。
如不服本判決應於收受送達後20日內向本院提出上訴書狀，並應
敘述具體理由；其未敘述上訴之理由者，應於上訴期間屆滿後20
日內向本院補提理由書（均須按他造當事人之人數附繕本）「切
勿逕送上級法院」。
告訴人或被害人如不服判決，應備理由具狀向檢察官請求上訴，
上訴期間之計算，以檢察官收受判決正本之日起算。
　　　　                        書記官    陳青瑜
中　　華　　民　　國　　111 　年　　5 　　月　　30　　日

【附錄本案論罪科刑法條】
刑法第284條
因過失傷害人者，處 1 年以下有期徒刑、拘役或 10 萬元以下
罰金；致重傷者，處 3 年以下有期徒刑、拘役或 30 萬元以下
罰金。